臺灣高雄地方法院刑事判決　　　　　　　94年度訴字第2128號
　　公　訴　人　臺灣高雄地方法院檢察署檢察官
　　被　　　告　丙○○
上列被告因違反森林法等案件，經檢察官提起公訴（94年度偵字
第279 號），本院判決如下：
    主  文
本件免訴。
    理  由
一、公訴意旨略以：被告丙○○明知坐落於高雄縣旗山鎮旗山事
    業區112 號林班保安林地係國有土地，並由行政院農業委員
    會林務局屏東林管處旗山工作站（下稱旗山工作站）管理，
    竟仍意圖為自己不法之利益，約自民國90年間起，占用上開
    國有林班地（如附圖所示之A 、B 、C 、D 部分，面積合計
    1.2013公頃土地）後，在上搭建工寮1 處、電表1 座、築水
    池2 座，供己種植樹之用，面積合計達1.2013公頃。嗣旗
    山工作站，於92年5 月份，辦理林地清查時查悉上情，經旗
    山工作站發文通知被告說明，均置之不理，因認被告涉有違
    反森林法第51條第1 項之擅自墾殖罪嫌等語。
二、按案件時效已完成者，應諭知免訴之判決，刑事訴訟法第30
    2 條第2 款定有明文。次按，森林法第51條第1 項之罪，其
    法定最重本刑為5 年以下有期徒刑，依刑法第80條第1 項第
    2 款規定，其追訴權時效為10年。又森林法第51條第1 項及
    山坡地保育利用條例第34條第1 項之罪，均具有竊佔性質，
    為刑法第320 條第2 項之特別規定，而刑法竊佔罪為即成犯
    ，一經竊佔，罪即成立，爾後之繼續佔據，乃狀態之繼續，
    而非行為之繼續，故其犯罪追訴權時效，亦應自最初墾植或
    設置工作物占用行為完畢時起算，縱其事後將原有工作物拆
    除另予改建，僅係占用狀態繼續中變更其使用之方法，不另
    構成犯罪，有關追訴權時效之起算，應以最初占用行為完成
    時為準，最高法院84年度台上字第5764號刑事判決、83年度
    臺上字第5190號刑事判決要旨參照。
三、公訴人認被告丙○○涉犯上開違反森林法罪嫌，係以上揭事
    實，業據證人即旗山工作站告訴代理人乙○○之指述，復有
    森林被害告訴書旗山事業區112 林班位置圖、旗山事業區林
    班地清查表1 紙、空照圖3 紙及現場照片6 張附卷可稽，資
    為論據。訊據被告丙○○固坦承有於上揭時間，在附圖所示
    A 、C 、D 部分（下稱本件土地），使用水源、種植作物之
    事實，惟辯稱：地是祖先所留下，父親在30幾年過世後，即
    接手管理本件土地，伊搭建工寮已20多年，水池更久，附圖
    所示之C 、D 處架設電表2 個，是蓋工寮之前向電力公司申
    請架設，故使用土地至少30年，這段期間未曾收過林務局任
    何通知，要求伊搬遷等語。經查，被告確有占用本件土地之
    事實，業據證人乙○○、丁○○、被告之子劉奇瑋結證綦詳
    （見本院94年9 月29日審判筆錄第2 、7 、12頁），然證人
    丁○○結證稱：本件土地昔日係被告父親使用，後改由被告
    接手；證人劉奇瑋亦結證稱：其小時候，父親已搭建工寮，
    差不多在10年前，有將工寮面積增加。附圖所示A 係水池，
    C 種植芭樂（見本院94年9 月29日審判筆錄第7 、13頁）。
    此外，被告至遲於73年間，即在本件土地上向臺灣電力股份
    有限公司申請架設電表乙節，有臺灣電力股份有限公司高雄
    區營業處93年3 月29日D 高雄字第0903-0597 號函在卷可參
    ，是被告所辯伊搭建工寮已達20年之久乙節，應堪採信，則
    被告丙○○墾殖、占用本件土地之時間，至遲已在73年間，
    則本案於94年1 月3 日檢察官開始偵查之時，早已逾10年之
    追訴權時效，其追訴權時效期間既已完成，依照首開說明，
    自應為免訴判決之諭知。
據上論斷，應依刑事訴訟法第302 條第2 款，判決如主文。
本案經檢察官甲○○到庭執行職務。
中　　華　　民　　國　　94　　年　　10　　月　　13　　日
                  刑事第二庭  審判長法　官
                                    法  官
                                    法  官
以上正本證明與原本無異。
如不服本判決，應於判決送達後10日內，向本院提出上訴狀。
中　　華　　民　　國　　94　　年　　10　　月　　13　　日
                                    書記官
